【裁判字號】    94,抗,2471
【裁判日期】    950127
【裁判案由】    撤銷假扣押
【裁判全文】
臺灣高等法院民事裁定                  94年度抗字第2471號
    抗  告  人  龍星昇第一資產管理股份有限公司
    法定代理人  甲○○
上列抗告人因與國頂實業股份有限公司等間撤銷假扣押事件，對
於中華民國94年8 月2 日臺灣臺北地方法院94年度全聲字第647
號裁定提起抗告，本院裁定如下：
    主    文
原裁定關於駁回抗告人對相對人丙○○、乙○○撤銷假扣押裁定
之聲請及命抗告人負擔對相對人丙○○、乙○○之訴訟費用部分
廢棄。
臺灣臺北地方法院於中華民國90年8月15日所為90年度裁全字第
7289號有關相對人丙○○、乙○○部分之假扣押裁定撤銷之。
聲請及抗告訴訟費用由相對人丙○○、乙○○連帶負擔。
    理    由
一按債權人得將債權讓與於第三人；債權之讓與，非經讓與人或
  受讓人通知債務人，對於債務人不生效力，但法律另有規定者
  ，不在此限，民法第294條第1項前段、第297條第1項分別定有
  明文。又以收購金融機關不良債權為目的之資產管理公司，受
  讓金融機構之不良債權時，其債權讓與之通知，得以公告方式
  代之，不適用民法第297條之規定（金融機構合併法第15條第1
  項第1款、第18條第3項參照）。上開金融機構合併法第18條第
  3項得以公告方式代通知之規定，固屬民法第297條第1項但書
  所稱之「法律另有規定者」，惟該項所謂「公告」之方式並非
  強制規定，且法律並未規定其形式，是若債權之讓與人或受讓
  人捨公告之方式，而採通知債務人之方式，亦難認其債權之讓
  與對於債務人不生效力。
二查本件原債權人第一商業銀行股份有限公司（下稱第一銀行）
  因與相對人國頂實業股份有限公司（下稱國頂公司）、丙○○
  、乙○○（下稱相對人國頂公司等3人）間清償借款事件，前
  聲請臺灣臺北地方法院（下稱臺北地院）對相對人國頂公司等
  3人以90年度裁全字第7289號裁定假扣押，並提供擔保，辦理
  提存，進而聲請強制執行在案，嗣第一銀行於91年11月15日依
  金融機構合併法第15條第1項第1款規定，將上開對相對人國頂
  公司等3人之債權讓與抗告人，並依同法第18條第3項規定，於
  同日公告於經濟日報，公告內容載明：「... 第一商業銀行股
  份有限公司自91年11月15日起將其對... 債務人（詳如後列）
  之所有債權，全數讓與龍星昇第一資產管理股份有限公司，
  ...依民法第295條第1項規定：『讓與債權時，該債權之擔保
  及其他從屬之權利，隨同移轉於受讓人』，第一銀行於91年11
  月15日，就其對後列債務人之債權及該債權之擔保及其他從屬
  權利，一併移轉予龍星昇公司，並由龍星昇公司以債權人之地
  位依相關規定行使權利。... 」等語，而抗告人亦具狀承受前
  開執行程序，並聲請臺北地院以92年度聲字第1156號裁定變換
  提存物，該裁定之內容記載：「...第一銀行已依金融機構合
  併法第15條第1項第1款適用同法第18條第3項之規定，將其對
  相對人（即相對人國頂公司等3人）之金錢債權及債權之擔保
  及其他從屬之權利一併讓與聲請人龍星昇第一資產管理股份有
  限公司，並於民國91年11月15日公告於經濟日報，對相對人生
  效在案；... 」，且已送達相對人國頂公司等3人，嗣抗告人
  於92年12月間為聲請返還上開擔保金，以存證信函催告相對人
  國頂公司等3人行使權利，該存證信函之內容記載：「... 第
  一商業銀行（債權讓與人）業於91年11月15日起，將對台端（
  即相對人國頂公司等3人）之債權讓與本公司，故本公司業已
  合法取得對台端之全部債權。... 」，而臺灣南投地方法院並
  於93年10月28日依強制執行法第27條規定，將抗告人對相對人
  國頂公司等3人之未受清償之債權，發給債權憑證結案等情，
  業據抗告人提出債權讓與聲明書、91年11月15日經濟日報、存
  證信函、債權憑證、提存書、臺北地院92年度聲字第1156號民
  事裁定、確定證明書等件為證，並經本院依職權調取臺北地院
  90年度裁全字第7289號、92年度聲字第1156號民事卷核閱屬實
  。是第一銀行既已依金融機構合併法第18條第3項規定，將其
  對相對人國頂公司等3人之債權讓與抗告人之事實公告於經濟
  日報，其公告內容雖未記載相對人丙○○、乙○○之姓名，惟
  既已載明第一銀行對相對人國頂公司之債權及其擔保與其他從
  屬之權利，隨同移轉予抗告人，揆諸首開說明，其債權讓與對
  相對人丙○○、乙○○自亦一併發生效力。況抗告人聲請臺北
  地院以92年度聲字第1156號裁定變換提存物後，於92年12月間
  為聲請返還上開擔保金，以存證信函催告相對人國頂公司等3
  人行使權利，該存證信函之內容記載上開債權讓與之事實，已
  由相對人國頂公司等3人收受，則上開債權讓與之公告即使未
  對相對人丙○○、乙○○發生效力，亦應認抗告人已將上開債
  權讓與之事實通知相對人丙○○、乙○○，其債權之讓與對相
  對人丙○○、乙○○自亦發生效力。
三次按假扣押之裁定，債權人得聲請撤銷之，民事訴訟法第530
  條第3項定有明文。又金融機構讓與其不良債權時，就該債權
  對債務人或保證人已取得之執行名義，其效力及於資產管理公
  司，金融機構合併法第15條第1項第2款亦有明定。查第一銀行
  對相對人國頂公司等3人之債權已讓與抗告人，如前述，揆諸
  前揭規定，第一銀行前所取得之臺北地院90年度裁全字第7289
  號假扣押裁定，其效力自及於抗告人，抗告人本於上開假扣押
  裁定之債權人身分，聲請撤銷該假扣押裁定，自屬有據。原裁
  定以上開債權讓與之公告僅對相對人國頂公司發生效力，未而
  不及於相對人丙○○、乙○○為由，而僅准予撤銷相對人國頂
  公司部分之假扣押裁定，駁回抗告人撤銷相對人丙○○、乙○
  ○部分之假扣押裁定之聲請，自有未洽。抗告意旨指摘原裁定
  此部分不當，聲明廢棄，為有理由，爰予廢棄原裁定關於相對
  人丙○○、乙○○之部分，並自為裁定如主文第2項所示。
四據上論結，本件抗告為有理由。依民事訴訟法第492條、第95
  條、第85條第2項，裁定如主文。
中    華    民    國    95    年    1    月    27    日
                  民事第九庭審判長法 官 黃熙嫣
                                  法 官 楊力進
                                  法 官 李昆曄
正本係照原本作成。
不得再抗告。
中    華    民    國    95    年    2     月    3     日
                                  書記官 鎖瑞嶺


司法院資訊處製作；財團法人民間司法改革基金會備份。
